臺灣高等法院臺南分院刑事判決　　　　 96年度上易字第360號
上　訴　人
即　被　告　乙○○
　　　　　　　　　　　樓
上列上訴人因竊盜等案件，不服臺灣臺南地方法院95年度易字第
1257號中華民國96年5月3日第一審判決（起訴案號：臺灣臺南地
方法院檢察署95年度偵字第12485號），提起上訴，本院判決如
下：
    主  文
原判決撤銷。
乙○○於夜間在公眾得出入之場所，未經許可攜帶刀械，累犯，
處有期徒刑肆月，減為有期徒刑貳月，如易科罰金以銀元參佰元
(即新台幣玖佰元)折算壹日，扣案之扁鑽壹支沒收；又攜帶兇器
竊盜，累犯，處有期徒刑拾月，減為有期徒刑伍月，如易科罰金
以新台幣壹仟元折算壹日，扣案之全金屬材質機車鑰匙、鐵撬、
大型起子、小型起子、大型鐵鉗各壹支，均沒收。應執行有期徒
刑陸月，如易科罰金以銀元參佰元 (即新台幣玖佰元)折算壹日
，扣案之扁鑽及全金屬材質機車鑰匙、鐵撬、大型起子、小型起
子、大型鐵鉗各壹支均沒收。
    事  實
一、乙○○於民國 (下同)91 年及92年間曾因竊盜及施用毒品案
    件，分別經臺灣臺南地方法院判處有期徒刑1年、6月及8月
    ，定應執行刑有期徒刑2年確定，甫於民國94年8月21日縮刑
    期滿執行完畢。猶不思悔悟，復於95年5月初某日，在臺南
    市○○路○○路旁，拾獲不詳人士所棄置之扁鑽1支，明知
    該項刀械為槍砲彈藥刀械管制條例第4條第1項第3款所規定
    之管制物品，竟未經許可而無故持有。同年8月10日晚間8時
    許，楊明康並隨身攜帶前開扁鑽及客觀上可為兇器使用其所
    有之鐵撬、大型起子、小型起子、大型鐵鉗各1支，在臺南
    市○○路○段175巷116弄28號前公眾得出入之場所，以其所
    有之全金屬材質機車鑰匙插入機車電門啟動之方式，竊取甲
    ○○所有車牌OGP-336號重型機車1部，得手後供己騎用。嗣
    於同年8月11日下午5時30分許，騎乘上開機車行經臺南市○
    ○區○○路與建平17街口時為警查獲，經警在其隨身手提包
    內扣得其持有之扁鑽及其所有之鐵撬、大型起子、小型起子
    、大型鐵鉗各1支、機車鑰匙3支（內含竊取機車所使用，無
    塑膠套之全金屬材質機車鑰匙1支，見警卷第12頁扣案物品
    照片）及手套1只。
二、案經臺南市警察局第五分局報告臺灣臺南地方法院檢察署檢
    察官偵查起訴。
    理  由
甲、程序部分：本件被告乙○○所犯為死刑、無期徒刑或最輕本
    刑為三年以上有期徒刑以外之罪，其於原審審理程序中就被
    訴事實為有罪之陳述，經審判長告知簡式審判程序之旨，並
    聽取公訴人之意見後，依刑事訴訟法第273條之1第1項規定
    ，裁定進行簡式審判程序，則依據刑事訴訟法第273條之2、
    同法第159條第2項之規定，不適用傳聞法則有關限制證據能
    力之相關規定，合先敘明。
乙、實體部分：
    一、被告經合法傳喚無正當理由不到場，惟上揭犯罪事實，
        業據被告乙○○於警訊、偵查、原審審理時坦承不諱 (
        詳警卷第2頁、第3頁、偵查卷第17頁、第18頁、原審卷
        第101頁、第106頁至第109頁)，核與被害人甲○○於警
        訊中所供情節相符，並有扣案之扁鑽、鐵撬、大型起子
        、小型起子、大型鐵鉗各1支、機車鑰匙3支（內含竊取
        機車所使用，無塑膠套之全金屬材質機車鑰匙1支，見
        警卷第12頁扣案物品照片）、手套1只，及卷附贓物認
        領保管單、照片2張、臺南市警察局車輛失竊（尋獲）
        電腦輸入單、車輛竊盜車牌失竊資料個別查詢報表可證
        。而上開扣案扁鑽1支，確屬槍砲彈藥刀械管制條例所
        列管之刀械等情，並有臺南市警察局95年9月13日南市
        警保民字第09550319190號函在卷可稽 (附於偵查卷第
        29頁)，本案事證明確，被告犯行堪以認定，應依法論
        科。
    二、按所謂攜帶兇器竊盜，祇須行竊時攜帶具有危險性之兇
        器為已足，並不以攜帶之初有行兇之意圖為必要（最高
        法院62年度臺上字第2489號判例參照）。被告未經許可
        ，於夜間在市區巷道公眾得出入之場所攜帶扁鑽及尖銳
        之金屬工具鐵撬、大型起子、小型起子、大型鐵鉗等物
        竊取他人機車，無論其是否有行兇之意圖，均成立攜帶
        兇器竊盜罪。查被告於夜間在公眾得出入之場所未經許
        可攜帶刀械，核其所為係犯槍砲彈藥刀械管制條例第15
        條第1款、第2款之罪。又攜帶兇器竊盜係犯刑法第321
        條第1項第3款之罪，被告攜帶行為本質上即屬持有之性
        質，被告未經許可，無故持有扁鑽而竊盜，其無故持有
        扁鑽其之輕罪行為，已為嗣後攜帶扁鑽之重罪行為所吸
        收，不另論以未經許可持有刀械罪。被告最初拾獲並持
        有扁鑽之時間雖為95年5月初某日，而未經許可持有刀
        械罪，其持有之繼續為行為之繼續，而非狀態之繼續，
        亦即一經持有，罪即成立，但其完結須繼續至持有行為
        終了之時為止（最高法院95年度臺上字第3461號判決參
        考）。被告於95年8月10日竊取他人機車之時，仍隨身
        攜帶兇器扁鑽，至同年月11日始為警查獲，其繼續持有
        扁鑽行為終了之時間，已在新刑法施行之後，與攜帶兇
        器竊盜罪自無牽連犯規定適用之可言，其所犯2罪間，
        犯意各別，罪名不同，應分論併罰。
    三、被告於91年及92年間曾因竊盜及施用毒品案件，分別經
        臺灣臺南地方法院判處有期徒刑1年、6月及8月，定應
        執行刑有期徒刑2年確定，甫於民國94年8月21日縮刑期
        滿執行完畢，有臺灣高等法院被告前案紀錄表在卷可參
        ，5年以內故意再犯本件有期徒刑以上之2罪，均應依累
        犯之規定加重其刑。扣案之扁鑽1支屬違禁物，應依刑
        法第38條第1項第1款規定宣告沒收、扣案無塑膠套之全
        金屬材質機車鑰匙、鐵撬、大型起子、小型起子、大型
        鐵鉗各壹支，係被告所有供犯罪所使用之物，業據其自
        承在卷，應依同條項第2款規定宣告沒收。其餘扣案之2
        支鑰匙，並非違禁物，且據被告供稱與本件竊盜犯行並
        無關聯，本院亦查無證據證明係被告供本件犯罪所用之
        物，均不予宣告沒收。
    四、新、舊法之比較適用：按行為後法律有變更者，適用行
        為時之法律。但行為後之法律有利於行為人者，適用最
        有利於行為人之法律，刑法第2條第1項定有明文。被告
        所犯於夜間在公眾得出入之場所，未經許可攜帶刀械之
        行為後，94年1月7日修正公布之刑法，自95年7月1日施
        行，修正後法律比較適用如下：
        (I)刑法第47條關於累犯部分，修正前規定：「受有期
            徒刑之執行完畢，或受無期徒刑或有期徒刑一部之
            執行而赦免後，5年內再犯有期徒刑以上之罪者，
            為累犯，加重本刑至2分之1」，修正後之新法規定
            ：「受徒刑之執行完畢，或一部之執行而赦免後，
            5年內故意再犯有期徒刑以上之罪者，為累犯，加
            重本刑至2分之1」，被告於有期徒刑執行完畢後，
            故意再犯有期徒刑以上之罪，新法規定並無有利於
            被告，乃應適用修正前之舊法。
        (II)刑法第41條關於易科罰金部分，修正前規定：「犯
            最重本刑為5年以下有期徒刑以下之刑之罪，而受6
            個月以下有期徒刑或拘役之宣告，因身體、教育、
            職業、家庭之關係或其他正當事由，執行顯有困難
            者，得以1元以上3元以下折算一日，易科罰金」、
            第2項規定：「併合處罰之數罪，均有前項情形，
            其應執行之刑逾六月者，亦同」，又被告行為時之
            易科罰金折算標準，修正前罰金罰鍰提高標準條例
            第2條前段（現已刪除）規定，就其原定數額提高
            為100倍折算1日，則本件受刑人行為時之易科罰金
            折算標準，應以銀元300元折算1日，經折算為新臺
            幣後，應以新臺幣900元折算為1日。惟95年7月1日
            修正公布施行之刑法第41條第1項前段則規定：「
            犯最重本刑為五年以下有期徒刑以下之刑之罪，而
            受六個月以下有期徒刑或拘役之宣告者，得以新臺
            幣一千元、二千元或三千元折算一日，易科罰金」
            第2項規定：「前項規定於數罪併罰，其應執行之
            刑未逾六月者，亦適用之」，比較修正前後之定執
            行刑及易科罰金折算標準，以95年7月1日修正公布
            施行前之規定，較有利於陳建文，自應適用修正前
            之舊法。
        (III)刑法第51條第5款定執行刑部分：修正前規定：「
            數罪併罰，分別宣告其罪之刑，依左列各款定其應
            執行者：」其中第5款規定：「宣告多數有期徒刑
            者，於各刑中之最長期以上，各刑合併之刑期以下
            ，定其刑期。但不得逾二十年」，修正後刑法第51
            條第5款規定：「宣告多數有期徒刑者，於各刑中
            之最長期以上，各刑合併之刑期以下，定其刑期。
            但不得逾三十年」比較結果，修正後刑法並非較有
            利於行為人，仍應依修正前之舊法。
        (Ⅳ)數罪併罰，部分犯罪行為在舊法，部分犯罪在新法
            ，裁判在新法施行後，如各罪均合於易科罰金，且
            定應執行刑為6個月以下，參照最高法院84年台非
            字第452號判決意旨，依最有利於行為人之法律，
            以舊法之銀元參佰元 (即新台幣玖佰元)為諭知易
            科罰金之折算標準。
        (Ⅴ)中華民國九十六年罪減刑條例業經總統於96年7月4
            公佈，自96年7月16日放行，被告所犯前開2罪之犯
            罪時間，均在96年2月24日以前，均合於減刑條件
            ，故均減刑二分之一。
        (Ⅵ)修正後刑法係自95年7月1日起施行，在此之前，刑
            法分則編有關罰金刑之貨幣單位係銀元；且依刑法
            分則編應處罰金者，應適用罰金罰鍰提高標準條例
            第1條、第4條之規定，亦即應按各該具體條文制定
            或修正之時間先後，定其提高之倍數。惟被告行為
            後，刑法施行法增訂第1條之1，於95年6月14日經
            總統公布，並自同年7月1日起施行；該條規定：「
            中華民國94年1月7日刑法修正施行後，刑法分則編
            所定罰金之貨幣單位為新臺幣。94年1月7日刑法修
            正時，刑法分則編未修正之條文定有罰金者，自94
            年1月7日刑法修正施行後，就其所定數額提高為30
            倍。但72年6月26日至94年1月7日新增或修正之條
            文，就其所定數額提高為三倍」。本件被告所犯之
            罪，依增訂刑法施行法第1條之1之規定，其罰金以
            新臺幣為單位，數額應提高三倍。此與修正前之罰
            金以銀元為單位，對被告而言，並無不利（新臺幣
            與銀元之比例為一比三，換算結果，亦為三倍）。
            刑法施行法第1條之1係替代罰金罰鍰提高標準條例
            部分條文，與罰金罰鍰提高標準條例罰金額度相同
            ，既不發生有利或不利問題，只是將貨幣單位由銀
            元改為新臺幣，並非法律變更刑度之條文，當無比
            較新舊法問題，逕予適用刑法施行法第1條之1，併
            此敘明。
    五、原審予以論罪科刑，固非無見，惟查：(一)按行為後法
        律有變更者，適用行為時之法律。但行為後之法律有利
        於行為人者，適用最有利於行為人之法律，刑法第2條
        第1項定有明文。被告所犯上開2罪，併定其應執行之刑
        ，但修正後刑法第51條第5款定關於定執行之刑部分，
        對被告不利，原審漏未比較新舊法而適用有利於被告之
        法律。(二)本案被告係攜帶其所有客觀上可為兇器使用
        之鐵撬、大型起子、小型起子、大型鐵鉗各1支行竊，
        始依刑法第321條第1項第3款之罪，惟上開兇器竟未沒
        收。(三)中華民國九十六年罪減刑條例業經總統於96年
        7 月4公佈，自96年7月16日放行，被告所犯前開2罪之
        犯罪時間，均在96年2月24日以前，均合於減刑條件，
        原審不及減刑，均有未合。被告上訴意旨，並未具體指
        摘原判決有何不當，顯無理由，惟原判決既有前述可議
        之處，即屬無可維持，應由本院撤銷改判，被告犯數罪
        ，巳定應執行之刑，此部分既經上訴而撤銷，原定之執
        行刑亦失所附麗，應並予撤銷。爰審酌被告已有多次犯
        罪前科，素行非佳，本件於夜間攜帶具殺傷力之刀械從
        事竊盜犯罪，危害社會治安程度非輕，其犯罪之動機、
        目的、手段、所生危害，及事後尚能坦承犯行，態度堪
        稱良好等一切情狀，分別量處於夜間在公眾得出入之場
        所，未經許可攜帶刀械部分有期徒刑肆月，減為有期徒
        刑貳月，如易科罰金以銀元參佰元 (即新台幣玖佰元)
        折算壹日。攜帶兇器竊盜，累犯部分有期徒刑拾月，減
        為有期徒刑伍月，如易科罰金以新台幣壹仟元折算壹日
        ，應執行有期徒刑陸月，如易科罰金以銀元參佰元 (即
        新台幣玖佰元)折算壹日，扣案之扁鑽1支及其所有之無
        塑膠套之全金屬材質機車鑰匙、鐵撬、大型起子、小型
        起子、大型鐵鉗各壹支，均依法宣告沒收。其餘扣案之
        2支鑰匙，並非違禁物，且據被告供稱與本件竊盜犯行
        並無關聯，本院亦查無證據證明係被告供本件犯罪所用
        之物，故不予宣告沒收。
    六、被告經合法傳喚，無正當理由不到庭，不待其陳述逕行
        判決。
丙、據上論斷，應依刑事訴訟法第369條第1項前段、第364條、
    第299條第一項前段、第371條、槍砲彈藥刀械管制條例第15
    條第1款、第2款，刑法第11條前段、第2條第1項但書、第32
    1條第1項第3款、修正前刑法第51條第5款、修正前刑法第47
    條第1項、刑法第38條第1項第1款、第2款、刑法施行法第1
    條之1第1項、第2項前段、廢止前罰金罰鍰提高標準條例第2
    條、中華民國九十六年罪犯減刑條例第2條第1項第3款，判
    決如主文。
本案經檢察官林炎昇到庭執行職務。
中　　華　　民　　國　　96　　年　　7　　月　　17　　日
                  刑事第五庭    審判長法　官　楊明章
                                      法　官  楊子莊
                                      法　官  戴勝利
以上正本證明與原本無異。
不得上訴。
　　　　　　　　　　　　　　　　　　　書記官　陳淑貞
中　　華　　民　　國　　96　　年　　7　　月　　17　　日
附錄：本判決論罪科刑法條：
槍砲彈藥刀械管制條例第15條：未經許可攜帶刀械而有下列情形
  之一者，處2年以下有期徒刑：
  一、於夜間犯之者。
  二、於車站、埠頭、航空站、公共場所或公眾得出入之場所犯之
      者。
  三、結夥犯之者。
刑法第321條：犯竊盜罪而有左列情形之一者，處6月以上、5年
  以下有期徒刑：
  一、於夜間侵入住宅或有人居住之建築物、船艦或隱匿其內而犯
      之者。
  二、毀越門扇、牆垣或其他安全設備而犯之者。
  三、攜帶兇器而犯之者。
  四、結夥三人以上而犯之者。
  五、乘火災、水災或其他災害之際而犯之者。
  六、在車站或埠頭而犯之者。
  前項之未遂犯罰之。
